【裁判字號】    99,監宣,8
【裁判日期】    990330
【裁判案由】    監護宣告
【裁判全文】
臺灣屏東地方法院民事裁定               99年度監宣字第8號
聲  請  人  甲○○
相  對  人  乙○○
上列聲請人聲請監護宣告事件，本院裁定如下：
    主  文
宣告乙○○（男，民國○○○年○○月○日生，身分證統一編號
：Ｚ000000000號）為受監護宣告人。
選定甲○○（女，民國○○○年○月○○○日生，身分證統一編
號：Ｚ000000000號）為受監護宣告之人乙○○之監護
人。
指定丙○○（男，民國○○○年○月○○日生，身分證統一編號
：Ｚ000000000號）為會同開具財產清冊之人。
聲請費用新臺幣壹仟元由受監護宣告之人負擔。
    理  由
一、聲請意旨略以：聲請人甲○○之子即相對人乙○○（男，民
    國○○年○○月○ 日生，身分證統一編號：Ｚ000000000號，住屏
    東縣屏東市○○里○○○路60之9 號）因民國95年9 月25日
    車禍，致頭部外傷併雙側額、顳頂葉硬腦膜下出血及臚內出
    血，雖經延醫診治，惟均無起色，已至不能處理自己事務之
    程度，為此依民事訴訟法第597 條以下之規定，聲請宣告相
    對人乙○○為受監護宣告人等語，並提出台南市立醫院診斷
    證明書、戶籍謄本、財產清冊、繼承系統表、殘障手冊影本
    等件為證。
二、按受監護宣告之人應置監護人；法院為監護之宣告時，應依
    職權就配偶、四親等內之親屬、最近一年有同居事實之其他
    親屬、主管機關、社會福利機構或其他適當之人選定一人或
    數人為監護人，並同時指定會同開具財產清冊之人；法院選
    定監護人時，應依受監護宣告之人之最佳利益，優先考量受
    監護宣告之人之意見，審酌一切情狀，並注意下列事項：一
    、受監護宣告之人之身心狀態與生活及財產狀況。二、受監
    護宣告之人與其配偶、子女或其他共同生活之人間之情感狀
    況。三、監護人之職業、經歷、意見及其與受監護宣告之人
    之利害關係。四、法人為監護人時，其事業之種類與內容，
    法人及其代表人與受監護宣告之人之利害關係，修正後之民
    法第1110條、第1111條第1 項、第1111條之1 定有明文。
三、經查，本院前往屏安醫院，於鑑定人黃文翔醫師前詢問相對
    人其姓名、或請其點頭或搖頭，其僅發出伊啊聲，詢問其是
    否認識聲請人即其母親，均無反應；經鑑定人黃文翔醫師與
    相對人以紙筆溝通：「（問：坐在你旁邊的人是誰？）答：
    屏東醫院」、「（問：你有幾個兄弟姊妹？）答：林威呈下
    弟妹妹林山各穎」「（問：家中住址？）答：屏東市○○○
    路67－9 號」「（問：目前生活上是誰在照顧你？）答：公
    司賀元安）」（問：你知道今天是星期幾？）答：99年2 月
    15日「（問：現在走路有沒有困難？）答：醫院）」，其對
    問題似懂非懂，答題錯誤率極高。本院另就乙○○之心神狀
    況訊問鑑定人，經鑑定人鑑定結果，認相對人為一名頭部外
    傷術後腦中風重度失智狀態之個案，個案於民國95年9 月25
    日發生車禍導致頭部外傷引發臚內出血，共開刀3 次，並有
    癲癇之後遺症，出院後返家由家人照顧迄今。個案身材中等
    ，嘴角流涎，下肢無力，眼神呆滯，目光茫然，無法與人用
    口語溝通，有時會比手劃腳，會不自覺傻笑，個案無法講話
    ，也無法正確了解他人之意思表達，亦無法以肢體語言正確
    表達個人意思，個案會認字，亦會寫字，但誤認誤答比率偏
    高，長短期記憶能力極差，注意力不集中，現實判斷力不佳
    ，對於金錢數字無概念。其精神狀態，情緒淡漠，思考緩慢
    空洞，行為退化。日常生活方面，可由他人盛飯自己進食，
    但沐浴走路須他人協助，無法久站及長距離行走。其經濟活
    動能力，無法自行購物、無法辨識錢幣幣值，不知如何保管
    自己之財物，完全無處理財產之能力，亦無職業、社交或自
    我安排休閒活動之功能。個案各項功能退化嚴重，生活完全
    無自理能力必須長期依賴醫療或養護機構照顧，目前已經處
    於嚴重失智狀態，為意思表示、受意思表示或辨識其意思表
    示效果之能力完全喪失，此外，也已經完全失去行為能力，
    應已達監護宣告之標準等情，有本院99年2 月6 日訊問筆錄
    、屏安醫院99年2 月6 日屏安醫字第0990054 號函附之精神
    鑑定報告書1 份及鑑定人與相對人溝通之便條紙15紙在卷可
    憑。本院綜合上開勘驗結果及鑑定人之意見，認相對人確因
    精神障礙，致不能為意思表示或受意思表示之程度，故聲請
    人聲請對相對人為監護之宣告為有理由，應予准許。
四、次查，聲請人甲○○為受監護宣告人乙○○之母，為乙○○
    之至親，有擔任監護人之意願，且認有監護受監護宣告人之
    能力，並適任之，是由聲請人甲○○擔任監護人，符合受監
    護宣告人乙○○之最佳利益，爰依民法第1111條第1 項之規
    定，選定聲請人為受監護宣告人乙○○之監護人。另本院參
    酌林賜隆為受監護宣告人之叔叔，其他親屬亦認其擔任會同
    開具財產清冊之人為適當，宜乎受選為會同開具財產清冊之
    人，爰依上揭規定，指定林賜隆為會同開具財產清冊之人。
五、依民事訴訟法第608 條第1 項，裁定如主文。
中    華    民    國    99    年    3    月     30    日
                        家事庭法  官  朱盈吉
正本係照原本作成。
如不服本裁定關於選定監護人及指定會同開具財產清冊之人等部
分，應於送達後10日內向本院提出抗告狀，並繳納抗告費新臺幣
1,000元；其餘關於宣告監護之部分，不得抗告。
                              書記官  蔡明株
中    華    民    國    99    年    3     月    30    日

司法院資訊處製作；財團法人民間司法改革基金會備份。
